【裁判字號】    89,台上,1599
【裁判日期】    890324
【裁判案由】    偽造文書
【裁判全文】
最高法院刑事判決                              八十九年度台上字第一五九九號
    上  訴  人  甲○○
    選任辯護人  林瑑琛律師
右上訴人因偽造文書案件，不服台灣高等法院中華民國八十七年一月二十一日第二審
判決（八十六年度上訴字第四九六八號，起訴案號：台灣板橋地方法院檢察署八十五
年度偵字第一二七二八號），提起上訴，本院判決如左：
    主  文
上訴駁回。
    理  由
按刑事訴訟法第三百七十七條規定，上訴於第三審法院，非以判決違背法令為理由，
不得為之。是提起第三審上訴，應以原判決違背法令為理由，係屬法定要件。如果上
訴理由狀並未依據卷內訴訟資料，具體指摘原判決不適用何種法則或如何適用不當，
或所指摘原判決違法情事，顯與法律規定得為第三審上訴理由之違法情形，不相適合
時，均應認其上訴為違背法律上之程式，予以駁回。本件上訴人甲○○上訴意旨略謂
：告訴人林玉楠固曾提出一紙新台幣（下同）三十八萬元之付款簽收簿為證，但該筆
金額係以立可白塗去後由告訴人自行填上，「事實上該第一筆款項因故不成，上訴
人已還給林玉楠，嗣後亦未曾收取林玉楠任何款項，原判決在無證據下，推測林玉楠
有交付應款項予上訴人，實已違反刑事訴訟法第一百五十四條之規定；上訴人在原
審之選任辯護人，曾於民國八十六年十二月十七日具狀主張酬金問題可能為本案糾紛
之原因，第一審已訊明張朝能、林奇興均與林玉楠熟識，上訴人自不可能以張朝能、
林奇興之印文冒充，且不可能如林玉楠所稱所有購鴿款項共計近三百萬元均在林玉楠
店中交付，林玉楠既經銷及代理甚多國外寵物及用品，非不知款及進口程序，應僅
英文程度不佳而已，林玉楠已至上訴人匯款之台灣省合作金庫埔墘支庫取得上訴人
款等往來資料，若欲製造上訴人偽造文書之假象，並無困難等情，請求就上開疑點加
以調查，原審非但未予調查，又未於原判決說明其理由，自屬違法；上訴人曾聲請原
審命林玉楠提出八十四年全年之付款簽收簿，以查明林玉楠之付款習慣及有無交付上
訴人款項，原審不加調查，有刑事訴訟法第三百七十九條第十款之違法云云。並提出
比利時傳真資料及其譯文影本為證。然查原判決係依憑林玉楠之指訴，證人張朝能、
林奇興、陳碧梅之證言，卷附之台灣中小企業銀行板橋分行八六板橋字第○○八八一
號函、台灣省合作金庫埔墘支庫八五合金埔放字第二六五二號暨所附上訴人款申請
書、如其附表所示之偽造款申請書及外申請書，並參酌上訴人在第一審審理時，
供認上開附表所示申請書上複寫部分係伊所書寫等證據，認定上訴人有其事實欄所載
之犯行。對於上訴人在原審否認犯罪所為伊僅代林玉楠填寫申請書等資料，交由林玉
楠自行款，伊未收受林玉楠任何款項，無偽造文書及詐欺犯行之辯解，並提出其父
於八十四年間引進十四隻冠軍鴿之資料，主張伊在台灣合作金庫埔墘支庫出之款項
，係代伊父購買賽鴿、書刊、鴿藥及伊購狗之用，非代林玉楠購鴿款項，認皆不足採
信，已依調查所得之卷證資料，詳加指駁。復說明本件事證明確，上訴人請求命林玉
楠提出八十四年全年之付款簽收簿，核無必要。因而維持第一審依牽連犯從一重論處
上訴人連續行使偽造私文書，足以生損害於他人罪刑（處有期徒刑一年）之判決，駁
回檢察官及上訴人分別在第二審之上訴。原判決既已明林玉楠確陸續自上訴人處取
得上訴人代為進口之四十五隻鴿子，為上訴人所供認，林玉楠苟未將購鴿款項交付上
訴人，上訴人殊無可能將代購鴿子交付林玉楠，故毋庸依上訴人之聲請命林玉楠提出
八十四年全年之付款簽收簿加以調查，況原判決並未以附於偵查卷內之該紙三十八萬
元付款簽收簿為認定上訴人犯行所憑之證據，原審未依上訴人之聲請，為上開無益之
調查，顯無上訴意旨所指刑事訴訟法第三百七十九條第十款之應於審判期日調查之證
據未予調查之違法情事。且從形式上觀察，更無所謂無證據而推定上訴人犯罪事實之
違背法令情形可言。又上訴人在原審之選任辯護人於八十六年十二月十七日具狀主張
所謂有利證據各節，經查上訴人雖辯稱雙方約定上訴人可得百分之五酬金，但為林玉
楠所否認，而第一審審理中，林玉楠始終未曾供述與張朝能、林奇興二人熟識，台灣
省合作金庫埔墘支庫之上訴人款資料，係上訴人於檢察官偵查中，隨同八十五年九
月十九日答辯狀所提出，並非林玉楠自行取得之資料，另林玉楠指訴因不懂英文，不
知款進口鴿子等程序，乃委託上訴人代為辦理，迭次在其店內將款項交付上訴人等
情，並無所謂不可能之情事，與事理無違，顯均無調查之必要性，原判決雖漏未就上
訴人上開主張之疑點加以說明，然此單純訴訟程序上之疏誤，對原判決本旨不生任何
影響，依刑事訴訟法第三百八十條之規定，仍不得執為適法之第三審上訴理由。依上
開說明，本件上訴為違背法律上之程式，應予駁回。
據上論結，應依刑事訴訟法第三百九十五條前段，判決如主文。
中      華      民      國    八十九    年      三      月    二十四    日
                              最高法院刑事第一庭
                                  審判長法官  施  文  仁
                                        法官  張  淳  淙
                                        法官  林  永  茂
                                        法官  蕭  仰  歸
                                        法官  林  秀  夫
      右正本證明與原本無異
                                              書  記  官
中      華      民      國    八十九    年      三      月     三十     日


司法院資訊處製作；財團法人民間司法改革基金會備份。
